【裁判字號】    98,訴,27
【裁判日期】    990111
【裁判案由】    殺人未遂等
【裁判全文】
臺灣澎湖地方法院刑事判決                98年度訴字第27號
公  訴  人  臺灣澎湖地方法院檢察署檢察官
被      告  甲○○
            戊○○
            丙○○
上一人選任辯護人    黃見志  律師
被      告  乙○○
指定辯護人  本院公設辯護人  丁○○
上列被告因殺人未遂等案件，經檢察官提起公訴（98年度偵字第
439、630號），本院判決如下：
    主  文
甲○○、戊○○、丙○○、乙○○被訴共同傷害部分公訴不受理
。
    理  由
一、公訴意旨略以：甲○○因不滿丙○○使用其行動電話過久，
    產生高額之通話費用，而於98年6月12日下午16時20分許，
    邀約戊○○前往澎湖縣馬公市前寮里5鄰53-2號丙○○之住
    處二樓，欲與丙○○理論。甲○○與丙○○於一言不合之情
    形下，與戊○○共同基於傷害之犯意，而出手毆打丙○○，
    並持預先攜帶之檳榔刀一把砍殺丙○○，適乙○○（即丙○○之父）自外返家，見丙○○與甲○○、戊○○二人發生爭
    執暨扭打情狀後，亦與丙○○共同基於傷害之犯意，和丙○○同持鐮刀砍殺甲○○及戊○○之手部。上揭犯行致丙○○
    受有左手腕挫傷、右手第四指挫傷、左小腿割傷、顏面部挫
    傷合併喉部挫傷等傷害；戊○○受有左手食指切割傷合併肌
    腱斷裂、右手背切割傷合併肌腱斷裂、右手第五掌骨開放性
    骨折之傷害戊○○、甲○○遭乙○○、丙○○砍傷後，即欲
    迅速逃離丙○○住處，惟丙○○旋即追趕上甲○○，丙○○
    明知人體腹部有許多重要臟器，若遭砍傷可能導致大出血併
    死亡之結果，仍基於不違背其本意之之殺人故意，持前開鐮
    刀朝甲○○之腹部猛刺數刀；致甲○○受有腹部穿刺傷、大
    腸穿孔及出血性休克、臉部撕裂傷、右腋、右手背、左肘、
    左前臂、左手背深部撕裂傷併肌腱與神經斷裂、左側遠端肱
    骨骨折等傷害，幸經警據報趕抵現場將甲○○及時送醫急救
    始倖免於難，因認被告甲○○、戊○○及被告丙○○、乙○○皆涉犯刑法第277條第1項之共同傷害罪，被告丙○○另涉
    犯殺人未遂罪嫌。
二、按告訴乃論之罪，對於共犯之一人告訴或撤回告訴者，其效
    力及於其他共犯，且其告訴經撤回者，應諭知不受理之判決
    ，該判決得不經言詞辯論為之，刑事訴訟法第239 條前段、
    第303 條第3 款、第307 條分別定有明文。又除簡式審判程
    式、簡易程式及第376 條第1 款、第2 款所列之罪之案件外
    ，第一審應行合議審判，刑事訴訟法第273 條之1 第1 項、
    第284 條之1 亦有明文。
三、查本件公訴意旨認被告甲○○、戊○○共同傷害丙○○，及
    丙○○、乙○○共同傷害甲○○、戊○○係犯刑法第277 條
    第 1 項之傷害罪，係屬刑事訴訟法第 376 條第 1 款所列
    之罪，且該罪依同法第287條之規定，須告訴乃論；又撤回
    告訴為一種訴訟上行為，告訴乃論之罪經當事人和解願撤回
    其告訴，而告訴人依刑事訴訟法第238 條第1項之規定，在
    第一審辯論終結前，向該第一審法院以書狀或言詞表示撤回
    告訴之意思，若其撤回告訴意思並無瑕疵，即應已生撤回告
    訴之效力。查告訴人甲○○業於98年8月12日撤回告訴，並
    出具收據表明「乙○○於8月9號給捌仟元醫療費用給甲○○
    ，我也原諒他」等語，有撤回告訴狀、收據各一紙在卷可稽
    ，甲○○亦不否認該撤回告訴狀、收據之真正，雖甲○○後
    於本院審理時又以未收受和解書上所載金額及另一告訴人戊○○簽名非真正為由否認其撤回之效力，惟甲○○既不否認
    撤回告訴狀上其簽名之真正，顯見其撤回告訴係出於本意而
    無錯誤，且告訴權乃係個別告訴人獨立之權利，是戊○○是
    否已同意和解本與甲○○無涉，要不得以之作為撤回告訴無
    效之理由，故本件甲○○撤回對乙○○之告訴已生訴訟上效
    力無疑。再則戊○○雖曾爭執98年8月12日之撤回告訴狀其
    簽名之真正，惟其嗣後於同年12月10日亦已當庭表示撤回對
    乙○○之告訴，並出具撤回告訴狀一紙在卷，是以本件甲○○與戊○○既皆已撤回對乙○○之告訴，依照前開說明，其
    效力即及於其他共犯即被告丙○○。又丙○○告訴甲○○、
    戊○○共同傷害部分，因丙○○亦已對戊○○撤回告訴，有
    撤回告訴狀一紙在卷可稽，同上說明，其效力亦及於其他共
    犯即甲○○。
四、承上，本件被告甲○○、戊○○共同傷害丙○○，以及丙○○、乙○○共同傷害甲○○、戊○○所犯刑法第 277 條第
    1 項之傷害罪部分，皆已據告訴人撤回告訴，本院爰不經言
    詞辯論，逕為不受理之諭知。至本案其餘起訴被告丙○○殺
    人未遂部分，尚須經本院另行判決，附此敘明。
據上論斷，應依刑事訴訟法第284 條之1 、第303 條第3 款、第
307條，判決如主文。
中    華    民    國    99    年    1    月    11    日
                        刑事庭  法  官  管安露
以上正本證明與原本無異。
如不服本判決應於收受判決後10日內向本院提出上訴書狀，並應
敘述具體理由；其未敘述上訴理由者，應於上訴期間屆滿後20日
內向本院補提理由書(均須按他造當事人之人數附繕本)「切勿逕
送上級法院」。
中    華    民    國    99    年    1     月    11    日
                                書記官  林德盛

司法院資訊處製作；財團法人民間司法改革基金會備份。
